臺灣板橋地方法院刑事判決　　　　　　　95年度訴字第1991號
公　訴　人　臺灣板橋地方法院檢察署檢察官
被　　　告　乙○○
　　　　　　　　　　（現另案於臺灣嘉義監獄執行中）
指定辯護人　本院公設辯護人　甲○○
上列被告因違反毒品危害防制條例案件，經檢察官提起公訴（95
年度偵緝字第1033號），本院判決如下：
    主  文
乙○○無罪。
    理  由
一、公訴意旨略以：被告乙○○曾因竊盜及妨害兵役條例案件，
    經法院分別判處有期徒刑6 月、4 月確定，現在臺灣臺北監
    獄臺北分監執行中。詎仍不知悔改，與姓名年籍不詳之成年
    男子共同基於販賣第一級毒品海洛因、第二級毒品安非他命
    之概括犯意聯絡，於民國93年10月底至同年11月中下旬某日
    間，在臺北縣新莊市、板橋市之不詳處所，由乙○○以每次
    向丙○○收取新臺幣（下同）1,500 元至2,000 元不等之代
    價，復轉交給上開姓名年籍不詳之成年男子，再由該男子將
    不詳數量之海洛因、安非他命，提供予丙○○2 至3 次，以
    此方式連續販賣海洛因、安非他命予丙○○，嗣於同年月22
    日17時20分許，乙○○、丙○○在臺北縣蘆洲市○○街38巷
    67 弄15 號前，為警查獲，並當場扣得第2 級毒品安非他命
    6 小包（驗餘淨重計3.44公克），因認被告乙○○涉犯毒品
    危害防制條例第4 條第1 項、第2 項之連續販賣第一級毒品
    及連續販賣第二級毒品罪嫌。被告並與姓名年籍不詳成年男
    子間，就販賣第一、二級毒品犯行，有犯意聯絡及行為分擔
    ，請論以共同正犯。至其前開所犯二罪間，犯意各別，罪名
    有異，請予分論併罰等語。
二、按犯罪事實應依證據認定之，無證據不得認定其犯罪事實；
    又不能證明被告犯罪者，應諭知無罪之判決，刑事訴訟法第
    154 條第2 項、第301 條第1 項分別定有明文。次按認定被
    告有罪之事實，應憑證據，如未能發現相當之證據，或證據
    不足以證明，自不能以推測或擬制之方法，以為裁判之基礎
    ；且認定事實所憑之證據，其為訴訟上之證明，須達於通常
    一般人均不致有懷疑，而得確信其為事實之程度者，始得據
    為有罪之認定，倘其證明尚未達到此一程度而有合理之懷疑
    存在時，尚難為有罪之認定基礎；另苟積極證據不足以為不
    利於被告事實之認定，即應為有利於被告之認定，更不必有
    何有利之證據（最高法院30年上字第816 號、40年臺上字第
    86號、76年臺上字第4986號判例意旨參照）。又刑事訴訟法
    第161 條第1 項規定：檢察官就被告犯罪事實，應負舉證責
    任，並指出證明之方法。因此，檢察官對於起訴之犯罪事實
    ，應負提出證據及說服之實質舉證責任。倘其所提出之證據
    ，不足為被告有罪之積極證明，或其指出證明之方法，無從
    說服法院以形成被告有罪之心證，基於無罪推定之原則，自
    應為被告無罪判決之諭知（最高法院92年臺上字第128 號判
    例意旨參照）。
三、公訴人認被告前開涉犯販賣第一、二級毒品罪嫌，無非以證
    人丙○○、丁○○於警詢、偵查中之證詞，及安非他命6 小
    包（計驗餘淨重3.44公克）扣案為其主要論據。訊據被告堅
    詞否認有何販賣第一、二級毒品犯行，辯稱：其從未販賣海
    洛因、安非他命與丙○○，丙○○所施用之毒品應是向其朋
    友綽號「大腳」男子所購得，因丙○○曾至其位於板橋市○○路住處與其朋友聊天時提到毒品之事，其雖未仔細聽，但
    其猜想丙○○應係向「大腳」購買毒品，至於扣案6 小包安
    非他命是丙○○所有，非其所有。因其於本件案發前曾毆打
    丙○○，丙○○可能挾怨報復才誣指其販賣毒品等語。
四、證據能力部分：
(一)、證人丙○○、丁○○於警詢中證述乃被告以外之人在審判外
    之陳述，屬傳聞證據，復經辯護人爭執認均無證據能力，依
    刑事訴訟第159 條第1 項規定，即無證據能力。惟此係指證
    人丙○○、丁○○上開警詢之證述，就欲以之直接或間接證
    明被告就本案起訴犯罪事實成立與否的情形應無證據能力，
    然並不影響該等證詞得做為彈劾證據，即得以之做為彈劾上
    開證人在偵審中證詞的可信度之證據，當無疑義。
(二)、次按檢察官職司追訴犯罪，就審判程序之訴訟構造言，檢察
    官係屬與被告相對立之當事人一方，偵查中對被告以外之人
    所為之偵查筆錄，或被告以外之人向檢察官所提之書面陳述
    ，性質上均屬傳聞證據。自理論上言，如未予被告反對詰問
    、適當辯解之機會，一律准其為證據，似有違當事人進行主
    義之精神，對被告之防禦權亦有所妨礙；然而現階段刑事訴
    訟法規定檢察官代表國家偵查犯罪、實施公訴，必須對於被
    告之犯罪事實負舉證之責，依法其有訊問被告、證人及鑑定
    人之權，證人、鑑定人且須具結，而實務運作時，偵查中檢
    察官向被告以外之人所取得之陳述，原則上均能遵守法律規
    定，不致違法取供，其可信性極高，為兼顧理論與實務，乃
    於修正刑事訴訟法時，增列第159 條之1 第2 項，明定被告
    以外之人（含被害人、證人等）於偵查中向檢察官所為陳述
    ，除顯有不可信之情況者外，得為證據，並於92年9 月1 日
    施行（最高法院94年度臺上字第7416號判決意旨參照）。又
    所謂「顯有不可信性」，係指陳述是否出於供述者之真意、
    有無違法取供情事之信用性而言，故應就偵查或調查筆錄製
    作之原因、過程及其功能等加以觀察其信用性，據以判斷該
    傳聞證據是否有顯不可信或有特別可信之情況而例外具有證
    據能力，並非對其陳述內容之證明力如何加以論斷，二者之
    層次有別，不容混淆（同院94年度臺上字第629 號判決要旨
    可參）。查證人丙○○、丁○○就其等於偵查中具結後所為
    證述，於本院審理中均證稱該等筆錄，係出於其等真意而為
    記載，並無違法取供情事，參核其等前開於偵查中向檢察官
    所為之陳述，均已依法具結其證言，有訊問筆錄及證人結文
    存卷可佐（見94年度偵字第562 號偵查卷第86至90頁130 至
    132 頁），且查無有何非出於自由意願而為陳述或遭違法取
    供之情形，足認並無顯不可信之情況，依上開刑事訴訟法第
    159 條之1 第2 項規定，足認其等於偵查中之陳述，亦均具
    有證據能力。
五、經查：
(一)、證人丙○○於警詢中雖證稱：我有向被告購買過海洛因及安
    非他命毒品，一次都向他購買1,000 元至2,000 元不等，都
    是1 小包海洛因或安非他命，幾公克我不清楚。我只有向被
    告購買過1 、2 次毒品，日期我不記得，時間都是在傍晚或
    凌晨的時候，地點是在臺北縣板橋市○○○路夜市○○○○
    街口向被告購買等語（見前開案號偵查卷第30頁）。於93年
    12月23日偵查中結證稱：沒有跟被告買安非他命或海洛因，
    沒有向被告買過1 、2 次毒品這回事，是向被告朋友買的，
    但被告有在場，是上週六在板橋買海洛因1 次，而半個月前
    也是在板橋買安非他命，是警察叫其指證被告，實際上被告
    並沒有將毒品給其吸食等語（見前開案號偵查卷第87頁）。
    於本院94年度訴字第904 號（即被告轉讓第一級毒品與丙○○案件）審理中則證稱：其有拿錢給被告，被告再拿錢給他
    朋友，其有幾次沒有付錢，有付錢的次數是2 、3 次，是在
    查獲前1 個月，約在93年11月中下旬的時候，是最後1 次，
    被告有跟他的朋友一起來，是被告的朋友拿毒品給其，其把
    錢給被告，被告又拿給其朋友並沒有自己收起來。其是先跟
    被告聯絡，被告會聯絡他朋友，我們再約地方見面，其跟被
    告聯絡時沒有說的很清楚，但知道是要買毒品的意思。取得
    毒品跟付錢細節其都跟被告朋友談，因跟被告比較熟，所以
    錢才交給被告等語（見本院前開案號卷第67至70頁）。於本
    院本案審理中結證稱：其與被告認識時有在用海洛因、安非
    他命，當時所用的毒品來源是向朋友買的，該友人不認識，
    因為是透過朋友「阿宏」認識的，被告並沒有拿海洛因或安
    非他命給其用，我們是一起用的。就是有時其買，有時被告
    買，再一起用。當被告買給其用時，被告沒有再向其收錢，
    是被告的朋友有收錢，不是被告收錢，因為是被告向他朋友
    買的，所以被告的朋友向被告收錢，之前故意講其有拿錢給
    被告，被告再拿錢給其朋友，是因當時原先是被告叫其載被
    告去蘆洲，結果竟然被警察查獲，其覺得是被告在害其被警
    察抓才故意挾怨這樣講。並沒有過其和朋友同時去找被告的
    朋友，而只是單獨由被告從他朋友處取得海洛因、安非他命
    交給其後，其再把錢交給被告的情形，每次都是其與被告一
    起去向被告的朋友買毒品來用等語（見本院96年12月13日審
    理筆錄）在卷。證人丙○○就其究否曾向被告購買海洛因、
    安非他命、何時向被告購買、被告販賣毒品有無共犯各節，
    先後所述迥異，所證是否屬實，容值斟酌。況海洛因、安非
    他命屬違禁品，取得不易且違法並價格昂貴，茍丙○○確曾
    如其警詢中所證向被告以1, 000元至2,000 元不等之價格，
    購買海洛因或安非他命1 至2 次，則丙○○對以多少價格向
    被告購入多少份量之毒品，勢必錙銖必較，其竟何以於警詢
    中對以前開價格向被告購入多少份量之毒品答稱並不清楚，
    所證亦顯悖常情，其前開警詢證述有向被告購買毒品云云，
    自難遽信。
(二)、又證人即丙○○之前女友丁○○於警詢中證稱：我男友丙○○從來沒有向被告買過毒品，其不知道乙○○為何會主動拿
    海洛因及安非他命毒品給丙○○，只知道被告沒有代步工具
    ，被告常叫丙○○開車載被告到被告要去的地方然後就離開
    ，每次丙○○有去載被告，被告就會拿海洛因或安非他命給
    丙○○（見前開案號偵查卷第39頁）。於偵查中結證稱：（
    你男友有無支付金錢與乙○○）因為我男友有車，有時會載
    乙○○去一些地方，他為了報答我男友會給丙○○這些東西
    等語（見前開案號偵查卷第131 頁）。於本院94年度訴字第
    904 號（即被告轉讓第一級毒品與丙○○案件）審理中則結
    證稱：有看到被告與丙○○交毒品，有的時候是丙○○拿錢
    跟被告買的，拿1,500 元，一般都一、兩仟元左右，數量我
    不知道，就是拿白色粉狀，東西都是用小袋子裝。他們具體
    交談的內容會說要拿軟的，指的是海洛因，或說要硬的，指
    的是安非他命，是在查獲被告前不超過一個月，看到被告交
    付毒品給丙○○，差不多是在93年11月、12月這段期間。丙○○有交錢給被告拿到海洛因的次數，有2 、3 次。丙○○
    交錢給被告拿到安非他命的次數差不多也2 、3 次等語（見
    本院前開案號卷第52至55頁）。於本院本案審理中結證稱：
    丙○○有向被告買毒品，是一手交錢一手交貨，交易地點有
    丙○○他家、有路邊、有汽車旅館，交易時，有時只有丙○○、被告及其在場，有時還有別人在場，在只有丙○○、被
    告及其3 人在場的情況時，是在丙○○車上交易，交易金額
    有時幾千元，有時超過1 萬元等語（見本院95年12月13日審
    理筆錄）。證人丁○○於警詢中明確證述丙○○從未向被告
    購買毒品，於偵查中經檢察官訊問丙○○有無向被告購買毒
    品情事，丁○○亦僅證稱曾見被告轉讓毒品與丙○○施用，
    並未證稱被告有何販賣毒品與丙○○情事，迄於本院審理中
    則證稱被告曾數次販賣毒品與丙○○，證人丁○○就被告究
    否曾販賣海洛因、安非他命與丙○○乙節，所證前後迥異，
    證詞容有瑕疵，是否屬實，亦難遽採。
(三)、至扣案置於心型鐵盒內之白色結晶體6 小包（計驗餘淨重3.
    44公克），經鑑定，均檢出第二級毒品甲基安非他命成分，
    固有臺北市政府警察局94年4 月6 日北市鑑毒字第595 號鑑
    驗通知書附於偵查卷可憑（見前開案號偵查卷第143 頁），
    然該等扣案物，丙○○於警詢、偵查中均證稱：係被告交付
    保管等語（見前開案號偵查卷第20、27、86頁），於本院94
    年度訴字第904 號（即被告轉讓第一級毒品與丙○○案件）
    審理中則證稱：是被告為警查獲當天放在其車上忘記帶下去
    等語（見前開案號本院卷第67頁），證人丙○○均未證稱該
    等扣案物即係被告販賣交付之毒品，自亦無從以該等安非他
    命毒品扣案，遽認被告有何販賣安非他命與丙○○犯行。
(四)、復按毒品危害防制條例第17條規定，犯同條例第4 條第1 項
    至第4 項、第5 條第1 項至第4 項前段、第6 條第1 項至第
    4 項、第7 條第1 項至第4 項、第8 條第1 項至第4 項、第
    10條或第11條第1 項、第2 項之罪，供出毒品來源，因而破
    獲者，得減輕其刑。則非法販賣、持有或施用毒品之人，如
    供出毒品之來源，有可能因而獲邀減輕其刑之寬典，故其陳
    述須無瑕疵可指外，且為擔保持有或施用毒品者所稱其所買
    受毒品之指證之真實性，尤應有足以令人確信其陳述為真實
    之補強證據，始能資為論罪之依據。而本件證人丙○○為警
    查獲時，供認有施用毒品情事，丙○○併於此情況下為前開
    警詢、偵查中證述，則就丙○○於其本身涉及施用毒品罪嫌
    ，併供述被告為其毒品來源之證詞，依前開說明，為擔保丙○○所稱買受毒品來源指證之真實性，尤應有足以令人確信
    其陳述為真實之補強證據，始能資為論罪之依據，然此部份
    除丙○○上開先後不一，甚且與情理有悖之證述及所扣得之
    安非他命6 小包外，別無其他補強事證可憑，其所證容有瑕
    疵，證詞可信性，殊值斟酌。
(五)、況按毒品危害防制條例所規定之販賣毒品罪，係以行為人有
    營利之目的（意思），而販入或賣出該條例第2 條第2 項各
    款所列之毒品，或二者兼而有之者為構成要件（參照最高法
    院93年度臺上字第6963號判決、93年度臺上字第6843號判決
    、93年度臺上字第6892號判決）。故行為人有無此項犯罪（
    營利意思）之目的條件，自應由公訴人詳加舉證，然起訴書
    犯罪事實欄僅泛略記載被告販賣毒品海洛因、安非他命與丙○○，但對於被告是否具有營利之目的（意思）？如何營利
    ？利潤為何等犯罪構成要件之重要社會事實，均付之闕如，
    依上說明，亦尚不足以認定被告確有販賣第一、二級毒品與
    丙○○之犯行。
六、綜上諸情參互以析，被告所辯並無涉犯販賣第一、二級毒品
    罪嫌等情，洵有堪予採信之處，公訴人所舉事證，尚有合理
    性之懷疑存在，致使無從說服本院確信被告有公訴意旨所指
    之涉犯毒品危害防制條例第4 條第1 、2 項之販賣第一、二
    級毒品罪嫌，則不能證明被告犯罪，本院自應為其無罪之諭
    知，以昭審慎。
據上論斷，應依刑事訴訟法第301條第1 項，判決如主文。
本案經檢察官郭季青到庭執行職務。
中　　華　　民　　國　　96　　年　　1 　　月　　18　　日
                刑事第十九庭審判長法  官  許必奇
                                  法  官  曾正耀
                                  法  官  陳明偉
上列正本證明與原本無異。
如不服本判決，應於判決送達後10日內，向本院提出上訴狀。
                                  書記官　陳慧儷
中　　華　　民　　國　　96　　年　　1 　　月　　18 　　日
